【裁判字號】    97,訴,2964
【裁判日期】    970826
【裁判案由】    偽造有價證券等
【裁判全文】
臺灣臺中地方法院刑事判決              97年度訴字第2964號
公  訴  人  臺灣臺中地方法院檢察署檢察官
被      告  乙○○
指定辯護人  本院公設辯護人  丙○○
上列被告因偽造有價證券等案件，經檢察官提起公訴（九十七年
度偵緝字第一一七四號），本院判決如下：
    主    文
乙○○意圖供行使之用，而偽造有價證券，處有期徒刑壹年捌月
。緩刑肆年。如附表編號一、二所示之支票共貳張均沒收。
    犯罪事實
一、緣乙○○於民國八十九年間，任職於「富尚陽企業股份有限
    公司」（下稱富尚陽公司，址設臺中市○區○○路二十號五
    樓之四，登記負責人原為吳靖，現為吳傑三）為驗貨員，因
    積欠地下錢莊債務不堪負荷，且地下錢莊逼債甚急，竟基於
    竊盜及意圖供行使之用而偽造有價證券之犯意，未經富尚陽
    公司之同意及授權，於同年十月十一日晚間十一時餘許，見
    公司內之同仁均已離開公司，乃至會計謝美惠之辦公桌，因
    該抽屜未上鎖，即竊取謝美惠所保管該公司名義之第一商業
    銀行臺中分行如附表所示之空白支票三張（支票號碼分別為
    NB0000000、NB0000000、NB0000000號，帳號：086870號）
    得手，並接續以機器打字及手寫阿拉伯數字之方式，分別在
    如附表編號一、二所示之支票上寫上新臺幣（下同）一百四
    十六萬五千元、一百三十六萬五千元，再至該公司副總經理
    吳東穎之辦公桌，以迴紋針打開抽屜鎖，取得該公司之大章
    及法定代理人吳靖私章，並盜蓋於上開二張支票上，因而偽
    造完成有價證券，旋將該大章及私章放回原位，用公司電腦
    打好自白書後，即離開公司，並於途中，將另一張未開立金
    額之如附表編號三所示之空白支票（號碼：NB0000000號）
    撕毀丟棄。嗣於翌日即同年月十二日中午，駕駛公司交其使
    用之車牌號碼B8-4640號自用小客車離開公司後，前往臺中
    市○區○○路一段之第一商業銀行臺中分行，將上開二張支
    票提示付款，並將其中一百四十萬元、一百三十六萬五千元
    轉帳至乙○○於華南商業銀行中港路分行開設之私人帳戶，
    乙○○隨即到臺中市○○○路之華南商業銀行中港路分行提
    領現金二百八十萬元，並將其中二百二十萬元償還地下錢莊
    之債務，同時用剩餘之金額購買美金約二萬元帶在身上，隨
    即前往桃園國際機場購買機票，並將上開自用小客車留於該
    機場之停車場，於同年月十三日上午八時餘許，搭機逃離臺
    灣前往大陸地區。
二、案經富尚陽公司告由臺灣臺中地方法院檢察署檢察官偵查起
    訴。
    理    由
一、按被告以外之人於審判外之陳述雖不符刑事訴訟法第一百五
    十九條之一至之四等四條之規定，而經當事人於審判程序同
    意作為證據，法院審酌該言詞陳述或書面陳述作成時之情況
    ，認為適當者，亦得為證據；當事人、代理人或辯護人於法
    院調查證據時，知有刑事訴訟法第一百五十九條第一項不得
    為證據之情形，而未於言詞辯論終結前聲明異議者，視為有
    前項之同意，同法第一百五十九條之五定有明文。立法意旨
    在於傳聞證據未經當事人之反對詰問予以核實，原則上先予
    排除。惟若當事人已放棄反對詰問權，於審判程序中表明同
    意該等傳聞證據可作為證據；或於言詞辯論終結前未聲明異
    議，基於尊重當事人對傳聞證據之處分權，及證據資料愈豐
    富，愈有助於真實發見之理念，且強化言詞辯論主義，使訴
    訟程序得以順暢進行，上開傳聞證據亦均具有證據能力。本
    案被告於本院準備程序及審理程序時就公訴人所舉所有言詞
    陳述及書面之證據能力均不爭執，且本院審酌證人之供述及
    文書作成之形式均無瑕疵，與本案待證事實間復具有關聯性
    ，以之為本案證據尚無不當，自得採為證據，合先敘明。
二、訊據被告乙○○對上開犯罪事實坦承不諱，核與其於偵訊時
    供述情節相符，並經證人吳東穎即告訴人富尚陽公司副總經
    理於警詢時指證綦詳，且與證人謝美惠即該公司會計、劉仁
    文即該公司職員於警詢時、偵訊中證述明確，復有遭盜領之
    如附表編號一、二所示支票各一張、第一商業銀行匯款申請
    書代收入傳票二張、被告攷勤表一張、中興保全公司刷卡紀
    錄一張、被告自白書一張、上開自用小客車之汽車新領牌照
    登記書一張、富尚陽公司律師函一份在卷可稽，足徵被告自
    白與事實相符，其竊盜、偽造有價證券之犯行事證明確，均
    洵堪認定。
三、查被告行為後，刑法業於九十四年一月七日修正，於同年二
    月二日公布，並於九十五年七月一日施行。按行為後法律有
    變更者，適用行為時之法律，但行為後之法律有利於行為人
    者，適用最有利於行為人之法律，修正後即現行刑法第二條
    第一項定有明文。又按比較新舊法，應就罪刑有關之共犯、
    未遂犯、想像競合犯、牽連犯、連續犯、結合犯，以及累犯
    加重、自首減輕暨其他法定加減原因（如身分加減）與加減
    例等一切情形，本於統一性及整體性原則，綜其全部罪刑之
    結果而為比較，此有最高法院九十五年五月二十三日第八次
    刑庭會議決議第一、（四）則可資參照。是：
（一）刑法第三十三條第五款經修正為：「主刑之種類如下：五
      、罰金：新臺幣一千元以上，以百元計算之」，依修正後
      之法律，刑法一百八十五條之三之公共危險，所得科處之
      罰金刑最低額為新臺幣一千元，然依被告行為時即修正前
      刑法第三十三條第五款規定之罰金最低額為銀元一元，並
      提高十倍計算，前開罰金刑，最低額為銀元十元，若乘以
      三倍而換算為新臺幣，最低額僅為新臺幣三十元。因此，
      比較上述修正前、後之刑罰法律，自以被告行為時即修正
      前關於科處罰金刑之法律較有利於被告（另同時修正之施
      行之刑法施行法第一條之一，與被告行為時之罰金罰鍰提
      高標準條例第一條前段比較，二者規定適用之結果並無不
      同，且其性質屬於特別準據法，應予優先適用，是自應適
      用裁判時之法律即刑法施行法第一條之一，最高法院九十
      六年度臺上字第一一三六號判決意旨參照）。
（二）又被告行為後，刑法第五十五條關於牽連犯之規定，於九
      十四年一月七日修正公布刪除，並於九十五年七月一日施
      行，是於新法修正施行後，被告所犯竊盜罪、偽造有價證
      券罪間，即應分論併罰。則被告之犯行，因行為後新法業
      已刪除牽連犯之規定，此刪除雖非犯罪構成要件之變更，
      但顯已影響行為人刑罰之法律效果，自屬法律有變更，經
      比較新、舊法規定，修正後之規定對於被告較為不利，依
      刑法第二條第一項前段之規定，仍應適用較有利於被告之
      行為時法律，即修正前刑法第五十五條關於牽連犯之規定
      ，從較重之一罪予以論處。
（三）綜合上述各條文修正前、後之比較，揆諸前揭最高法院決
      議及修正後刑法第二條第一項前段、但書規定之「從舊從
      輕」原則，綜其全部罪刑之比較，自應一體適用被告行為
      時之法律，即修正前刑法之相關規定予以論處。
四、核被告所為，係犯刑法第三百二十條第一項之竊盜罪、第二
    百零一條第一項之偽造有價證券罪。被告於如附表編號一、
    二所示支票上盜用告訴人富尚陽公司之大章及其法定代理人
    吳靖私章，其盜用印章之一部行為，為偽造有價證券之全部
    行為所吸收；被告偽造有價證券後復持以行使，其行使之低
    度行為，為偽造之高度行為所吸收，均不另論罪。又行使偽
    造有價證券以使人交付財物，因其所交付者，係該證券本身
    之價值，則其詐欺取財，仍屬行使偽造有價證券行為之內容
    ，不另成立詐欺罪名，併此敘明。又被告偽造如附表編號一
    、二所示支票之行為，係利用同一機會，於時間、地點均密
    接之情形下，就同一犯罪構成要件事實，本於單一犯意接續
    進行，為接續犯，應逕論以單一之偽造有價證券罪。被告所
    犯上開竊盜、偽造有價證券罪間，具有方法目的之牽連關係
    ，應依修正前刑法第五十五條規定，從一較重之偽造有價證
    券罪處斷。被告所犯偽造有價證券罪為最輕本刑三年以上有
    期徒刑之罪，惟其因一時需款孔急，欠缺周詳考慮致罹重典
    ，於事後已坦承犯行，深具悔悟之意，且被告偽造之有價證
    券只有二張，與一般擾亂金融秩序之經濟犯罪者迥異，事發
    後留下自白書告知告訴人上情，避免告訴人跳票，足見其良
    心未泯，且已取得告訴人之諒解，告訴人除於九十二年一月
    十九日所遞刑事聲請狀表明願意原諒被告不再追究外，尚於
    九十七年六月十二日再次書立和解書表明不願追究之意，此
    有上開刑事聲請狀、和解書各一份在卷足憑，是審酌其犯罪
    情狀，情輕法重，如科以其前開最低度之刑，猶嫌過重，爰
    依刑法第五十九條之規定，酌量減輕其刑。爰審酌被告並無
    前科，有臺灣高等法院被告前案紀錄表、刑案資料查註紀錄
    表各一份在卷可憑，其素行良好，犯罪動機係因一時失慮所
    致，且犯後已坦承犯行，態度尚稱良好，及其犯罪情節、手
    段等一切情狀，量處如主文所示之刑，以示懲儆。末查，被
    告前未曾受有期徒刑以上刑之宣告，有上述臺灣高等法院被
    告前案紀錄表、刑案資料查註紀錄表各一份可佐，其因一時
    失慮偶罹刑典，事後坦承犯行，尚未造成他人重大損失或對
    社會經濟有重大影響，復已取得告訴人之諒解，已如前述，
    經此偵審程序及刑之宣告後，應知警惕，信無再犯之虞，本
    院認就所宣告之刑以暫不執行為適當，爰併予宣告緩刑四年
    ，以啟自新。如附表編號一、二所示之支票共二張，屬偽造
    之有價證券，應依刑法第二百零五條之規定，諭知沒收；至
    於如附表編號一、二所示支票上關於「富尚陽企業股份有限
    公司」、「吳靖」之印文，係被告盜用富尚陽企業股份有限
    公司、吳靖之真印章所蓋之印文，並非偽造印章之印文，自
    無庸予以沒收，又如附表編號三所示之支票，業已撕毀丟棄
    而滅失，已經被告供明在卷，亦不予宣告沒收，均附此敘明
    。
據上論斷，應依刑事訴訟法第二百九十九條第一項前段，刑法第
二條第一項前段、第二項、第二百零一條第一項、第三百二十條
第一項、（修正前）第三十三條第五款、（修正前）第五十五條
、第五十九條、第七十四條第一項第一款、第二百零五條，刑法
施行法第一條之一第一項、第二項前段，判決如主文。
本案經檢察官甲○○到庭執行職務
中    華    民    國    97    年    8     月    26    日
                  刑事第九庭    審判長法  官  周瑞芬
                                      法  官  楊萬益
                                      法  官  何世全
上正本證明與原本無異。
如不服本判決，應於收受送達後十日內向本院提出上訴書狀（應
敘述具體理由並附繕本）。
上訴書狀如未敘述理由，應於上訴期間屆滿後二十日內補提理由
書於本院。
                                      書記官  何俞瑩
中    華    民    國    97    年    8     月    26    日
附表：
┌──┬──────┬─────┬─────┬───┬──────┬─────┐
│編號│支票票據號碼│  發票日  │ 金額     │發票人│  付款人    │   註記   │
├──┼──────┼─────┼─────┼───┼──────┼─────┤
│ 一 │NB0000000   │89年10月11│一百四十六│富尚陽│第一商業銀行│業經乙○○│
│    │            │日        │萬五千元  │企業股│臺中分行    │提示而兌現│
│    │            │          │          │份有限│            │          │
│    │            │          │          │公司  │            │          │
├──┼──────┼─────┼─────┼───┼──────┼─────┤
│ 二 │NB0000000   │89年10月11│一百三十六│同上  │同上        │業經乙○○│
│    │            │日        │萬五千元  │      │            │提示而兌現│
│    │            │          │          │      │            │          │
├──┼──────┼─────┼─────┼───┼──────┼─────┤
│ 三 │NB0000000   │空白      │空白      │空白  │同上        │業經乙○○│
│    │            │          │          │      │            │撕毀丟棄  │
└──┴──────┴─────┴─────┴───┴──────┴─────┘
附錄本案論罪科刑法條
刑法第二百零一條第一項：
  意圖供行使之用，而偽造、變造公債票，公司股票或其他有價
  證券者，處三年以上十年以下有期徒刑，得併三千元以下罰金
  。
刑法第三百二十條第一項：
  意圖為自己或第三人不法之所有，而竊取他人之動產者，為竊
  盜罪，處五年以下有期徒刑、拘役或五百元以下罰金。


司法院資訊處製作；財團法人民間司法改革基金會備份。
